臺灣臺北地方法院民事判決　　　　　　　 93年度建字第247號
原　　　告　勇灃機械工程有限公司
法定代理人　乙○○
訴訟代理人　簡長輝律師
被　　　告　南莊營造股份有限公司
法定代理人　甲○○
訴訟代理人　黃瑞真律師
複代理人　　鍾賢斌律師
上列當事人間請求給付工程款事件，本院於民國94年5月30日言
詞辯論終結，判決如下：
    主      文
原告之訴及假執行聲請均駁回。
訴訟費用由原告負擔。
    事實及理由
一、原告起訴主張；伊於民國90年8月25日承攬被告台灣高速鐵
    路C295土建標工地之反循環基樁工程（下稱系爭基樁工程）
    ，總價款為新台幣（下同）00000000元，其中伊已施作工程
    金額為00000000元，尚待被告指示施工日期及地點之工程金
    額為00000000元，而被告均未通知或指示伊施工日期及地點
    ，經伊多次催告，被告均置之不理。詎於92年12月31日函知
    系爭工程業已於91年9月5日全部竣工，則被告於未告知伊情
    形下，即擅自通知他人施工完畢，依民法第101條規定視為
    條件成就，被告自應依約給付尚未完工之工程款。爰依系爭
    工程契約及債務不履行損害賠償之法律關係（見本院卷第
    126頁），訴請被告應給伊所失利益（即未完工之工程金額
    1/10）0000000元等情。並於本院聲明：(一)被告應給付原告
    0000000元，及加計自起訴狀繕本送達翌日起算之法定遲延
    利息。(二)願供擔保請准宣告假執行。
二、被告則以：(一)原告於90年11月9日離開系爭工地，則其承攬
    請求權業已罹於2年時效。(二)又因原告承作基樁經業主檢測
    不合格，經伊通知原告進行補樁及處理接樁工程，原告均拒
    絕依約履行，且於90年11月9日未經告知伊即逕行撤離工地
    ，並將系爭基樁工程轉讓予第三人紘盛工程有限公司（下稱
    紘盛公司），經伊以系爭工程契約第20條第1、2、3款約定
    ，終止兩造間工程契約。故原告提起本訴，為無理由等語，
    資為抗辯。並於本院聲明：(一)原告之訴及假執行聲請均駁回
    。(二)如受不利判決，願供擔保請准宣告免為假執行。
三、查，原告於90年8月25日承攬被告系爭基樁工程，總價款為3
    00000000元乙節，為兩造所不爭執（見本院卷第126頁），
    堪信為真。本件應審究者為(一)本件請求權是否罹於時效？(二)
    原告施作系爭基樁工程是否有瑕疵？被告可否依系爭工程契
    約第20條第1至3款規定，終止兩造間系爭工程契約？茲分別
    論述如下：
(一)、本件請求權是否罹於時效？
  1.按承攬人之報酬及其墊款之請求權，因二年間不行使而消滅
    民法第127條第7款定有明文。
  2.經查，原告於90年11月5日自系爭工地撤離乙節，為其所不
    爭執（見本院卷第9頁），則其主張被告應給付其系爭承攬
    工程款，應自斯時起即得向原告為請求，而其卻遲至93年7
    月14日始提起本訴（見本院卷第4頁之本院收狀戳記可參）
    ，則其依據民法第490條、第505條等規定，提起本訴部分，
    顯已罹於2年請求權時效。是被告抗辯依據承攬請求權提起
    本訴部分，以罹於2年時效部分，自屬可取。
  3.次按，請求權，因十五年間不行使而消滅，民法第125條前
    段亦有明文。查，原告另依債務不履行損害賠償請求權提起
    本訴部分（見本院卷第128頁），因該請求權時效為15年，
    故原告此部分請求，並未罹於時效，故本院就此部分仍應予
    以審酌，合先陳明。
(二)、原告施作系爭基樁工程是否有瑕疵？被告可否依系爭工程契
    約第20條第1項第1至3款規定，終止兩造間系爭工程契約？
  1.經查，原告施作之基樁，經訴外人原德技術工程有限公司檢
    測結果顯示從樁頂以下至2.8公尺深處出現不正常訊號，可
    明確研判此一不良訊號是由該處劣質混凝土所造成，可與鑽
    心取樣比對證實，鑽心取樣之樣本碎裂，係因載重試驗施壓
    於樁頂時，劣質混凝土會產生應力集中現象，造成基樁樁體
    破壞，一旦以水洗方式對以破壞之混凝土做鑽心取樣，則強
    大的水流力量將對以破壞之混凝土造成更嚴重之損壞，此有
    原德技術工程有限公司於兩造另案（即本院92年度訴字第26
    85號請求給付工程款事件）中所提之備忘錄在卷可稽（見本
    院卷第54頁反面）。本件工程業主則認為完整性檢測報告顯
    示樁頂處出現不良訊號，該部分可確認為劣質混凝土，載重
    驗證檢測失敗主要肇因於劣質混凝土未能完全排擠出樁體，
    此有長鴻／意泰／太電聯合承攬商函文於另案附卷可稽，且
    兩造另案請求給付工程款事件中，亦認定原告施作系爭基樁
    有瑕疵乙節，有卷附本院92年度訴字第2685號民事判決可憑
    （見本院卷第49至56 頁），足見原告施作系爭基樁工程確
    實有瑕疵甚明。
  2.觀諸系爭工程合約第20條約定；「本合約及附件等，自契約
    之日起至本合約承攬作業完竣驗收合格且保固期滿之日止，
    為本合約有效期間，惟如有下列情事之一，甲方（指被告）
    得終止本合約，甲方因此所受一切損失，乙方及其連帶保證
    人應負賠償責任。．．．（2）乙方不能依預定工期完工，
    或開工後進度緩慢、無故停工，或延遲工程進度，或機具設
    備不足，或其他無法依約完工之原因，甲方認其不能依約完
    工者。」（見本院卷第35頁），即若原告有上列情形，不能
    依約完工時，被告即得依系爭工程契約第20條第1項第2款約
    定，終止系爭工程契約。
  3.承前所述，原告施作系爭基樁工程既有假疵，經被告通知其
    補樁，而其並未依約補樁等情，亦有卷附91年1月22日備忘
    錄足稽（見本院卷第61頁），且原告於90年11月9日自工地
    撤離，並於91年1月9日請求被告同意其將系爭工程轉包予紘
    盛公司等情，亦有解除合約同意書、切結書、同意書在卷足
    憑（見本院卷第57至59頁），足證，原告承作系爭基樁工程
    顯有瑕疵，且已無法依約完工，業已符合上列契約第20條第
    1項第2款規定已明。
(三)、依上說明，被告依系爭工程契約第20條第1項第2款規定，終
    止兩造間系爭工程契約既屬可歸責於原告事由所致，則被告
    顯無債務不履行之情事，是原告主張：被告未依約通知或指
    示伊施工日期及地點施作，顯有債務不履行情事云云，自無
    可取。
四、從而，原告依據系爭工程契約、承攬及債務不履行損害賠償
    之法律關係，訴請被告應給付其所失利益（即未完工工程金
    額1/10）0000000元，及加計自起訴狀繕本送達翌日起算之
    法定遲延利息，為無理由，應予駁回。又原告之訴既經駁回
    ，其假執行之聲請即失所附麗，應併予駁回。
五、本件事證已臻明確，兩造其餘攻擊或防禦方法，經本院審酌
   後，認均與本件之結論無涉，茲不再一一論述，併予敘明。
六、據上論結，本件原告之訴為無理由，依民事訴訟法第78條，
    判決如主文。
中　　華　　民　　國　　94　　年　　6 　　月　　20　　日
                  民事第一庭    法　官　楊絮雲
以上正本係照原本作成
如對本判決上訴，須於判決送達後20日內向本院提出上訴狀
中　　華　　民　　國　　94　　年　　6 　　月　　20　　日
                    　　　　　　書記官　高秋芬
